【裁判字號】    93,重訴,321
【裁判日期】    950518
【裁判案由】    損害賠償
【裁判全文】
臺灣士林地方法院民事判決             93年度重訴字第321號
原      告
即反訴被告  元暘科技股份有限公司
法定代理人  乙○○
訴訟代理人  莊志遠律師
被      告
即反訴原告  大眾電腦股份有限公司
法定代理人  戊○○
訴訟代理人  徐玉蘭律師
            楊進銘律師
複  代理人  李陸華律師
上列當事人間請求損害賠償事件，本院於民國95年5月4日言詞辯
論終結，判決如下：
    主  文
被告應給付原告美金貳拾柒萬陸仟元，及自民國九十三年十二月
二十一日起，至清償日止，按週年利率百分之五計算之利息。
本訴訴訟費用由被告負擔。
本判決第一項於原告以新臺幣貳佰玖拾陸萬元供擔保後，得假執
行。但被告如以新臺幣捌佰捌拾陸萬柒仟捌佰捌拾元或等值之臺
北富邦銀行敦化分行之可轉讓定期存單為原告預供擔保者，免為
假執行。
反訴原告之反訴駁回。
反訴訴訟費用由反訴原告負擔。
    事實及理由
一、原告提起本訴主張：其於民國93年10月8 日以單價每片美金
    100 元之價格，向被告買受5,520 片之「2LCDS-LTM170W1-L
    O00-0000 0-00 Samsung A Grade 」之顯示器面板（下稱系
    爭面板），總計美金55萬2 千元，並約定被告應於原告貨款
    給付翌日交付系爭面板（下稱系爭契約），原告於簽約當日
    即給付全數買賣價金予被告，惟被告並未依約於翌日（9 日
    ）交付系爭面板，經原告定期催告後，仍未依約履行，顯已
    給付遲延，原告已於93年11月9 日解除系爭契約，惟被告給
    付遲延，致原告另於93年10月13日將系爭面板以單價每片美
    金150 元轉賣訴外人所羅門股份有限公司（下稱所羅門公司
    ）之買賣契約（下稱轉賣契約），亦無法如期履行，遭所羅
    門公司解除契約，無法賺取應得之美金27萬6 千元之利益（
    系爭面板每片預期可賺取差價美金50元×5520片＝美金27萬
    6 千元），受有損害。爰依民法第231 條第1 項、第260 條
    、第216 條等規定，訴請被告如數賠償。至於被告辯稱兩造
    前於93年5 月24日曾就同批系爭面板另簽訂買賣契約（下稱
    第1 份契約），原告遲未付價金，被告受有損害云云，惟該
    契約被告並未將原告之訂購單簽名後回傳，契約尚未成立；
    況縱認第1 份契約已成立，嗣後兩造以同批面板成立系爭契
    約，顯已合意解除第1 份契約；再被告亦未因第1 份契約而
    受有損害，被告辯稱以該損害抵銷原告請求云云，應屬無據
    等語。並聲明：(一)被告應給付原告美金27萬6 千元，及自起
    訴狀繕本送達之翌日起，至清償日止，按週年利率5%計算之
    利息。(二)願供擔保，請准宣告假執行。
二、被告則辯稱：原告之代表人乙○○前於93年5 月24日，曾向
    彼公司採購部門人員丁○○以單價每片美金300 元之價格，
    訂購「LCD 17”TFTPANEL SAMSUNG LT M170 W1-L01 」顯示
    器面板8 千片，價金共計美金240 萬元（即第1 份契約）。
    彼於契約成立後備妥面板準備出貨，並告知銀行帳戶資料供
    原告匯款，原告卻未依約付款。嗣於93年10月8 日，原告想
    再向被告購買面板，但其法定代理人乙○○明知第1 份契約
    未履行，丁○○不可能以較低價格另訂新約，遂轉向彼公司
    內不知情之業務部門人員丙○○下訂單，並以單價每片美金
    100 元之價格訂購系爭面板（即系爭契約）。惟系爭面板乃
    特殊規格，在彼公司內係由採購部門處理，不交由業務部門
    銷售，乙○○明知如此，竟向不知情之業務部門員工丙○○
    接洽訂約，顯然利用被告組織龐大，部門分工細密，每日對
    外簽署之買賣契約數量甚多，且各部門間橫向溝通不易，丙○○又不明市場現貨行情，不知第1 份契約原告之不良交易
    紀錄，及2 份契約相同標的單價差異達美金200 元，與訂約
    前疏未向上級呈報取得准許等急迫、輕率、無經驗之情事，
    使丙○○草率承諾系爭契約之不公平給付，避開第1 份契約
    履約責任，利用系爭契約賺取差價，核屬民法第74條之暴利
    行為，爰主張撤銷丙○○承諾之意思表示，系爭契約應自始
    無效，被告無履約責任，自無遲延損害賠償責任可言。另原
    告主張因被告未履行系爭契約而受有損害亦屬不實，蓋轉賣
    契約乃原告與所羅門公司通謀虛偽意思表示，原告與所羅門
    公司均為買賣掮客，並非買主；退步言，縱認系爭契約不應
    撤銷，衡諸原告居心不良，被告履約顯失公平，亦應減輕被
    告之給付至合理範圍。或者，考量原告行使系爭損害賠償請
    求權乃損人利己、不符誠實信用原則，也應駁回其請求。再
    兩造間既成立第1 份契約，惟原告遲不給付貨款，數月之內
    面板價格急速下跌，如以原告所提所羅門公司之買價計算，
    被告每片損失美金150 元，8 千片之損失即高達美金120 萬
    元，被告本得依民法第231 條規定請求原告賠償，爰與本件
    原告之請求抵銷等語。並聲明：(一)駁回原告之訴及假執行之
    聲請。(二)如受不利判決，願以現金或等值之臺北富邦銀行敦
    化分行之可轉讓定期存單供擔保，請准宣告免為假執行。
三、被告另提起反訴，引用本訴前開關於系爭契約係原告法定代
    理人乙○○利用丙○○急迫、輕率及無經驗而為顯失公平給
    付約定，核屬民法第74條第1 項規定之暴利行為的抗辯，並
    聲明：撤銷系爭契約之法律行為，或減輕原告本訴請求之損
    害賠償給付。
四、原告就反訴之抗辯，則以：否認被告反訴主張之事實，蓋丙○○乃被告公司業務部資深業務經理，對於買賣交易條件之
    磋商應有豐富經驗，且系爭契約被告公司內部自當經過層層
    審核後方才允諾該交易條件，彼所辯實屬無據，復未舉證以
    實其說，自不足採等語置辯，並聲明：駁回反訴。
五、本件兩造就本訴及反訴部分，均不爭執如下列之事實：
  (一)原告於93年10月8 日傳真訂購單予被告，向被告提出以單價
    每片美金100 元買受系爭面板之要約，經被告簽名確認回傳
    ，成立系爭契約。原告已於同日給付系爭契約之買賣價金，
    被告亦於同年月11日安排出貨事宜，復於同年月12日以電子
    郵件方式寄發統一發票予原告，惟被告嗣後並未依約交付面
    板，經原告於93年10月20日以存證信函催告被告限期交付，
    被告仍未履行，原告遂於同年11月9 日發函解除系爭契約。
    被告已於93年10月20日將原告支付之價金美金55萬2 千元退
    還。
  (二)原告曾於93年5 月24日以傳真訂購單予被告方式，向被告提
    出以單價每片美金300 元買受與系爭契約標的物同種類之面
    板共8 千片（即第1 份契約）之要約，嗣後原告未給付價金
    ，被告亦未交付面板。被告曾於93年10月29日以存證信函催
    告原告給付上開價金共240 萬元，但原告並未給付，被告曾
    於94年1 月17日以解除第1 份契約之意思，發函予原告。
  (三)系爭契約係由原告公司法定代理人乙○○與被告之受僱人丙○○聯繫、接洽，丙○○為被告公司之業務經理。另第1 份
    契約部分，原告公司法定代理人乙○○則係與被告內採購部
    門之受僱人丁○○聯繫、接洽。丙○○及丁○○均有權代理
    被告公司訂立買賣契約。
  (四)93年9 月中旬，被告之客戶Gateway 公司（下稱G 公司）曾
    指示被告將系爭面板以每片單價美金100 元賣予韓國廠商
    Hor izon公司（下稱H 公司），H 公司至同年10月初僅以上
    開價格購買系爭面板中之少許部分。
六、本件經依民事訴訟法第270 條之1 第1 項第3 款規定，整理
    並協議簡化爭點後，兩造同意本訴與反訴部分均協議簡化後
    之爭點為：
  (一)原告是否利用被告公司受僱人丙○○之急迫、輕率、無經驗
    ，簽訂對被告顯失公平之系爭契約？即被告反訴請求本院依
    民法第74條之規定撤銷被告承諾系爭契約之意思表示，或減
    輕其給付，是否有據？
  (二)原告主張其因被告不履行系爭契約，受有美金27萬6 千元之
    損害，是否可採？
  (三)前述第1 份契約是否成立？若有成立，是否業經兩造嗣後合
    意解除？如未經合意解除，被告辯稱彼因原告債務不履行受
    有美金120 萬元之損害，並以此損害賠償請求權與原告本訴
    主張之系爭契約損害賠償請求權相抵銷，有無理由？
七、茲就上開爭點，析述本院得心證之理由如下：
  (一)原告是否利用被告公司受僱人丙○○之急迫、輕率、無經驗
    ，簽訂對被告顯失公平之系爭契約？
    1.法院依民法第74條第1項之規定撤銷法律行為，不僅須行
      為人有利用他人之急迫、輕率、或無經驗，而為法律行為
      之主觀情事，並須該法律行為，有使他人為財產上之給付
      或為給付之約定，依當時情形顯失公平之客觀事實，始得
      因利害關係人之聲請為之（最高法院28年上字第107號判
      例參照）。又主張有受他人利用急迫、輕率、無經驗而為
      顯失公平法律行為之人，對此等有利於己之事實，自應負
      舉證之責。本件被告反訴主張系爭契約乃因原告之法定代
      理人乙○○利用被告公司受僱人丙○○之急迫、輕率、無
      經驗，簽訂對被告顯失公平之系爭契約等情，為原告所否
      認，被告就此即有舉證之責任。經查：
      (1)被告雖以G 公司委託被告公司急於將系爭面板代銷出清
        ，而被告公司組織龐大，部門分工細密，部門間橫向溝
        通不易，系爭面板特殊，向由採購部分銷售，丙○○無
        銷售經驗，不明市場現貨行情，也不知原告曾有第1 份
        契約之不良交易紀錄，及第一份契約與系爭契約相同標
        的價差達美金200 元，訂約前疏未向上級呈報取得准許
        等語為論據，以資證明丙○○急迫、輕率、無經驗之事
        實。然查，丙○○是被告之業務部門經理，在被告公司
        服務經歷已有10年，且系爭面板是客戶G 公司聯絡被告
        業務部門代為銷售，委託時並有指示這批面板儘量賣超
        過美金100 元，不得低於美金100 元。丙○○是由業務
        部門直屬主管即副總經理鮑俊宇（下稱鮑副總）提供名
        片之要求下，才與原告法定代理人聯繫銷售面板，在93
        年10月6 日至8 日間，經報價每片美金140 元與120 元
        後，均遭原告回絕，希望降價，其間丙○○向鮑副總報
        告，鮑副總有表示儘量拉高價格，但原告出價美金100
        元後，經丙○○打電話予鮑副總取得其同意，並考量該
        價格在G 公司表明清楚之授權範圍內，不需再向G 公司
        確認以後，方決定以單價美金100 元成交等情，業據證
        人丙○○到庭證述綦詳。由上述證情可知，系爭契約締
        約過程長達2 天以上，且丙○○曾銜鮑副總之命，與原
        告就面板價格反覆磋商後，才在直屬主管鮑副總之同意
        下，考量委託代銷客戶亦能接受之價格範圍，而同意原
        告提出面板單價每片美金100 元之要約，難認其間有急
        迫、輕率之情事；又丙○○既然在電腦公司業務部門服
        務長達10年，縱使未曾販售過系爭面板，亦不乏銷售被
        告公司內一般電腦相關商品之豐富經驗，對於銷售被告
        公司產品應注意之一般事項，包含市場價格是否合理一
        節，實難謂為無經驗。是被告反訴主張丙○○乃急迫、
        輕率、無經驗代理被告成立系爭契約云云，難以採信為
        真。
      (2)況且，即使丙○○確實在販賣系爭面板之事務上有所謂
        急迫、輕率、無經驗之情事，關於原告是否對此情有所
        認識而刻意利用之問題，被告僅舉第1 份契約原告是與
        採購部門丁○○接觸為例，及丙○○證稱：原告法定代
        理人乙○○曾向伊表示知道這批面板H 公司要包走，但
        尚未全部處理掉等語，以分別佐證原告明知丙○○無銷
        售面板事務之經驗，或明知丙○○處於急迫之情事。但
        兩造間僅有2 次面板交易之經驗，亦即丁○○或丙○○
        均只與原告各有過1 次之交易接觸，原告如何由其中判
        斷同樣進行1 次交易之丁○○為專責面板銷售事宜之人
        ，而丙○○卻屬無經驗之人，尚難以想像；再者，乙○○即使有稱伊知道系爭面板原來H 公司有意全部買受，
        但嗣後尚未售罄等語，此與乙○○明知被告是否急於將
        面板出清一事，仍屬有間，被告所舉上開事例，均難為
        有利之證明。況依丙○○前開證詞，系爭契約乃丙○○
        代表被告公司主動與原告聯繫洽商，被告又是週知之著
        名電腦廠商，丙○○則係其內專事商品或服務販賣之業
        務部門人員，原告主觀上能明知主動前來之被告公司業
        務代表竟有急迫、輕率或無經驗等弱點，並刻意加以利
        用，也難令人置信。
      (3)系爭契約約定之面板單價為美金100元，恰在G公司委託
        代銷系爭面板上所訂出單價美金100元之底限範圍內，
        亦即被告對外為任何締約磋商以前，已自訂此為可接受
        之合理價格，更難認系爭契約所定給付與對待給付間有
        何顯失公平之處。
    2.綜上，被告未能舉證證明被告代理人丙○○有急迫、輕率
      ，或無經驗之情事，或原告主觀上得以知悉此等情事並加
      以利用，另系爭契約內容對被告而言亦非顯失公平，被告
      反訴以系爭契約乃民法第74條規定之暴利行為云云，訴請
      撤銷系爭契約，或在原告損害賠償請求權得以成立之前提
      下，請求減輕遲延損害賠償給付，均無理由，應予駁回。
  (二)原告是否因被告不履行系爭契約，受有美金27萬6千元之損
    害？
    1.給付有確定期限者，債務人自期限屆滿時起，負遲延責任
      ，此為民法第229 條第1 項所定明。查原告主張系爭契約
      成立後，兩造約定原告給付貨款之翌日，被告即應給付買
      賣標的物之系爭面板，而被告並未依約按期給付約定之面
      板等情，為被告所不爭，堪信為真實，則被告逾約定之期
      限，仍未依約給付系爭面板予原告，揆諸首開說明，對於
      原告應負遲延責任。而債務人遲延者，債權人得請求其賠
      償因遲延而生之損害，同法第231 條亦有明文。另損害賠
      償之範圍，依同法第216 條之規定，包括所受損害（積極
      損害）及所失利益（消極損害）兩部分。所謂「所失利益
      」並非以現實有此具體利益為限，亦非僅有取得利益之希
      望或可能即已足，但如依通常情形，或依已定之計劃、設
      備或其他特別情事，有客觀之確定性可取得，卻因責任事
      實之發生致未能取得該利益者，即得稱之。
    2.原告主張其另將系爭面板於93年10月13日轉賣所羅門公司
      ，成立轉賣契約，事後因被告遲延給付系爭面板，致其對
      所羅門公司之轉賣契約債務不履行，遭所羅門公司解除契
      約等情，已據其提出所羅門公司訂購單為證（見本院卷(一)
      第24頁），且原告法定代理人乙○○到庭陳稱：伊和被告
      協商，有透露可能交易訊息給朋友，所羅門公司透過朋友
      知道有這筆交易，有買進這批面板，所以所羅門協理甲○○來找伊表示要購買這批面板，價格每片美金150 元；後
      來丙○○因為不明原因拒絕交貨，伊協同甲○○及友人至
      被告公司協商，被告只表示不願意交貨，伊有把所羅門給
      付的定金新臺幣169 萬元退還等語。經核與證人即所羅門
      公司協理甲○○證稱：訂購單上簽名確係伊所為，確實有
      在93年10月13日向原告購買該訂購單上之貨物，購買單價
      為每片美金150 元，訂購單雖是93年10月15日才傳真予原
      告，但契約是下訂單前2 、3 天即與原告法定代理人談定
      ，有匯新臺幣100 多萬元之定金；曾與原告法定代理人去
      過被告公司一次去催貨；事後沒有交貨，定金即退還；退
      定金即解除契約之意思等情大致相符。且本院依職權函詢
      所羅門公司結果，該公司亦回覆本院稱：訂購單所示交易
      經查證確為公司甲○○協理代理公司所為，非甲○○個人
      無權代理行為。所羅門公司並曾為該交易於93年10月18日
      支付原告定金新臺幣170 萬元，扣除匯款手續費新臺幣30
      元後為新臺幣1,699,970 元。嗣後該交易因原告未能交貨
      致無法進行，原告於93年10月21日將前開款項新臺幣1,69
      9,970 元退還所羅門公司等語明確。再參酌證人丙○○也
      證稱：我在93年10月12日下午致電原告法定代理人系爭面
      板暫不出貨，原告於同年月13日與我聯絡，我稱已經轉由
      採購部門處理；原告法定代理人在13日下午有與所羅門公
      司人員及一位全先生到被告公司找採購部門，所羅門公司
      人員有當場表示他是買主等語，足見所羅門公司在93年10
       月13 日當時確實曾派代表到被告公司，以系爭面板次買
      受人之身分關切面板為何暫停出貨之事宜，與前開原告主
      張或證人甲○○證述及所羅門公司函覆之情節亦相吻合，
      則原告首揭主張已非無憑信之基礎。
    3.至被告雖否認前開訂購單及乙○○與甲○○證言之真正性
      ，而辯稱：前開訂購單是甲○○於93年10月13日到被告公
      司催貨，15日傳真時才倒填日期假作13日成立之交易，為
      甲○○臨訟偽作；乙○○刻意隱瞞與甲○○係屬舊識，推
      稱友人代談交易，且被告已於93年10月12日通知暫停出貨
      ，原告豈敢與所羅門公司成立轉賣契約，並於同年月18日
      收受定金，甘願違約賠償；甲○○於93年10月13日即確知
      被告拒絕出貨，卻稱於同年月18日匯款後才確定原告無法
      送貨，又在2 天內偽作定金匯付、退款流程，所證付定比
      例亦與事實不同，且訂購單並無定金之約定，所羅門公司
      本應開全額信用狀（L/C）付 款，卻未開全額信用狀而給
      付定金，顯見乙○○及甲○○均在說謊，系爭第3 份契約
      為2 人通謀虛偽意思表示云云，然：
      (1)買賣契約為債權契約，並非要式行為，只需當事人互相
        表示意思一致即為成立（民法第153 條第1 項參照），
        訂購單性質上不過為契約成立之證明文件。本件所羅門
        公司在被告通知暫停出貨後，旋於93年10月13日即以系
        爭面板次買受人之身分，會同原告至被告公司關切出貨
        事宜，已敘明如前，顯見在此之前，原告與所羅門公司
        間應已就系爭面板成立轉賣契約，且此契約之有效成立
        ，不因所羅門公司尚未開立書面訂購單據即有所影響。
        既如此，則甲○○將93年10月13日即已下訂之訂購單延
        遲2 日才傳真予原告，不過使原告較晚取得證明單據而
        已，尚難因此即推論甲○○是倒填日期、臨訟偽造而否
        認該訂購單對轉賣契約之證明力。
      (2)乙○○與證人甲○○是否為舊識，轉賣契約締結過程有
        無經友人代為洽談，與轉賣契約成立與否並無直接關聯
        ，且此等問題，乙○○係答稱：之前不認識甲○○；契
        約締結過程中，甲○○有來找伊表示要買面板，價格是
        友人替伊談定的等語，與甲○○所證：認識乙○○但不
        熟；契約是找原告法定代理人（即乙○○）談等語，僅
        在語意上有些許出入，尚難認有重大矛盾之處，被告藉
        此指責乙○○、甲○○2 人刻意隱瞞、說謊、勾串云云
        ，不過妄加揣測之詞，尚難推翻2 人證詞之可信性。
      (3)丙○○雖然在93年10月12日即通知原告暫停出貨，但未
        向原告解除或終止買賣契約之情，已經丙○○證述甚明
        （見本院卷(一)第158 頁準備程序筆錄），另被告係迄至
        同年月20日間，始將原告購買系爭面板之價金予以退還
        ，且縱如此，被告亦不曾明白向原告表示解除或終止系
        爭契約之意思。是故，在原告於同年月13日與所羅門公
        司成立轉賣契約，或嗣於18日收受所羅門公司定金之當
        時，依其自己之認知，系爭契約當然有效存在，被告通
        知暫停出貨之舉，僅自己肇致給付遲延責任之問題，並
        未因此免除出貨之義務，則原告與所羅門公司在信賴被
        告仍可能事後履行出貨義務之前提下，進而締結轉賣契
        約，甚至收、付定金，不論法律或與經濟層面之利害計
        算，均非無憑。被告以其已拒絕出貨，即遽論原告與所
        羅門公司應不致在此基礎上締結契約云云，亦屬臆測，
        並不可採。
      (4)至於所羅門公司為轉賣契約支付之定金數額新臺幣1,6
        99,970元，以被告所辯93年10月13日當日之新臺幣兌換
        美元匯率（33.5：1）， 換算後相當於美金50,745元（
        元以下4 捨5 入），約占轉賣契約交易金額百分之6 〔
        507 45÷（150 ×5520）＝0.061 〕，與甲○○證稱：
        定金『好像是』交易金額1 成或百分之5 等語，固有些
        許不符，但甲○○於94年11月30日作證當時，距支付定
        金事實已有1 年之久，其記憶不甚確定下，仍證得與事
        實相近之比例概數，反徵其證詞之可信度，被告以定金
        數額不符，即論辯甲○○證詞虛妄云云，亦難採信。
      (5)轉賣契約訂購單下方關於貨物交付日期（Shipment
        Date）雖記載：「收到L/C後五天內交貨」等語，並經
        證人甲○○證述肯認所轉賣契約是約定以信用狀方式
        付款（見本院卷(二)第18頁準備程序筆錄）。但訂購單內
        並未排除買賣雙方另支付定金之意思，因事後原告既因
        被告遲未交付系爭面板，致其無法履行對所羅門公司交
        貨之義務，所羅門公司事後未給付貨款信用狀予原告，
        亦屬買受人行使同時履行抗辯當然之舉，與常情並不違
        背。被告以所羅門公司支付訂購單未約定之定金，卻未
        開立信用狀付款等情節，即指證人甲○○關於轉賣契約
        成立之陳述虛偽，也屬無據。
      (6)本件系爭契約或轉賣契約，原告或所羅門公司既均以自
        己名義向出賣系爭面板之相對人表示願買受面板之法律
        效果意思，依其表示之意思與相對人對該表示之信賴，
        系爭契約或轉賣契約之買受人當然即為原告或所羅門公
        司本人；至於原告或所羅門公司買受面板之價金因何而
        來，乃原告或所羅門公司內部資金如何周轉運用之問題
        ，況被告也不爭執系爭契約之買賣價金或轉賣契約之定
        金，確實分別由原告或所羅門公司自己直接支付與出賣
        人，則被告僅以原告於93年10月13日協同所羅門公司及
        友人全先生至被告公司催貨之情，即斷言原告及所羅門
        公司均非面板之真正買主，僅屬所謂掮客云云，實屬臆
        測，無以憑信，其進一步聲請調查原告之資金來源，也
        無必要，附此敘明。
    4.綜上，被告所舉各項論據均不足以否定轉賣契約訂購單與
      證人甲○○、乙○○證言之真正性，原告主張其與所羅門
      公司於93年10月13日成立轉賣契約之事實，仍足信為真實
      。又原告既與所羅門公司間確實成立以系爭面板為標的物
      ，單價定為每片美金150元之買賣契約，倘被告能依系爭
      契約約定履行給付系爭面板之義務，原告亦能依轉賣契約
      約定，履行其對所羅門公司之面板出賣義務，並取得轉賣
      面板價金扣除進貨成本後，差價每片為美金50元之利益；
      嗣卻因被告拒絕給付面板，致原告對所羅門公司也陷於給
      付遲延，遭所羅門公司解除該轉賣契約，喪失按客觀可確
      定之契約約定，預期可取得之轉賣差價利益。是故，原告
      主張其因被告遲延給付面板而受有美金27萬6 千元之損害
      （每片預期可賺取差價50元×5520片＝27萬6 千元），應
      堪採信為真實。
    5.至於被告另辯稱原告不履行第1 份契約，卻行使系爭契約
      巨額賠償，為損人利己，不符誠實信用原則云云，惟查，
      原告與被告間縱成立有2 份買賣契約，其中原告在本件依
      其中第2 份之系爭契約，訴請被告賠償彼遲延給付造成原
      告之損害，雖足致被告因賠償損害而受有損失，但與原告
      因此所受之利益相當，被告也未舉證原告訴請賠償之舉，
      會對國家社會造成其他何等損失，自難認其行使損害賠償
      請求權係以損害他人為目的之損人利己行為；又即令兩造
      間有2 份買賣契約關係存在，被告對於原告是否未盡第1
      份契約之義務，亦非不得本於其法律上之認知，依該契約
      對原告有所請求，則原告在本件行使第2 份契約對被告應
      有之損害賠償請求權，也未因此使雙方當事人利益顯然失
      去平衡，自亦無違背誠實信用原則之問題，被告以上揭辯
      詞請求駁回原告損害賠償之請求云云，即無可採。
  (三)被告辯稱彼與原告間有成立第1 份契約之買賣關係，且未經
    解除，彼因原告第1 份契約債務不履行受有美金120 萬元之
    損害，並以此主張抵銷，是否有理？
    1.債務人遲延者，債權人得請求其賠償因遲延而生之損害。
      又遲延後之給付，於債權人無利益者，債權人得拒絕其給
      付，並得請求賠償因不履行而生之損害，民法第231 條第
      1 項、第232 條定有明文。是債務人遲延給付，並不能免
      除其履行債務之義務，亦不影響債權人請求履行債務之權
      利。如遲延後之給付，於債權人有利益，債權人僅得請求
      債務人履行債務及賠償因遲延而生之損害。若遲延後之給
      付，於債權人無利益，債權人得拒絕債務人之給付，而請
      求賠償因不履行而生之損害（最高法院85年度臺上字第92
      6 號判決意指參照）。至所謂因遲延而生之損害，則指遲
      延期間所生與遲延事實具相當因果關係之損害。
    2.被告雖辯稱彼因原告遲延給付第1 份契約約定之價金，受
      有面板跌價之損失計美金120 萬元云云，然即使兩造間現
      仍存有第1 份契約之買賣關係，且原告價金給付義務已陷
      於遲延，但此處因價金給付遲延所生之損害者，徵諸前開
      說明，乃指與原告價金給付遲延具相當因果關係之損害，
      而非價金給付本身。至於被告依約請求原告履行價金給付
      義務之請求權，不受給付遲延之影響，是不論原告在價金
      給付遲延之期間內，系爭面板價格是否巨幅下跌，被告均
      得依約請求原告按原定單價每片美金300 元付款。如此，
      顯然被告並未因價金給付遲延即受有所謂面板價格下跌之
      損害，亦即面板價格下跌與否，並非被告因原告給付遲延
      所受具有相當因果關係之損害，核被告首開所辯，即不足
      採。至於被告引述債法總論教科書中所謂「給付標的價格
      低落，……債權人得請求價格差額之損害賠償」等語（見
      本院卷(二)第62頁被證9）， 乃指標的物給付遲延，在遲延
      期間標的物本身價格下跌之情形，與本件遲延者乃價金，
      價格下跌者乃標的物之情迥不相侔，被告未察，引為彼因
      價金遲延所受損害之依據，實屬謬誤。綜上，被告既不能
      請求原告賠償所謂面板價格下跌之損害，彼辯稱應以該損
      害賠償請求權與本件原告聲明請求之損害賠償請求權相抵
      銷云云，即屬無據。
八、綜合上述，原告主張其因被告遲延給付系爭契約約定之面板
    標的物，受有美金27萬6 千元之損害，洵屬有據。且按解除
    權之行使，不妨礙損害賠償之請求，民法第260 條定有明文
    。兩造雖均不爭執系爭契約已經解除，但原告本於民法第23
    1 條第1 項規定，請求被告賠償契約解除前，因給付遲延所
    生之損害，不受契約解除之妨礙。故本件本訴部分，原告依
    民法第231 條第1 項規定，聲明訴請被告給付原告美金27萬
    6 千元，及自起訴狀繕本送達之翌日，即93年12月21日起，
    至清償日止，按法定之週年利率5%計算之遲延利息，即有理
    由，應予准許。至被告反訴部分依民法第74條第1 項規定，
    訴請本院撤銷系爭契約或減輕上開損害賠償給付云云，則無
    理由，應予駁回。
九、本件兩造就本訴部分均陳明願供擔保，分別聲請假執行或免
    為假執行，經核尚無不合，爰分別酌定相當擔保金額或擔保
    物准許之。
十、本件本訴及反訴部分判決基礎均已臻明確，兩造間其餘攻擊
    防禦方法與訴訟資料經本院審酌後，核與判決不生影響，無
    逐一論列之必要，併此敘明。
據上論結，本件原告之本訴有理由；被告之反訴無理由，依民事
訴訟法第78條、第390 條第2 項、第392 條，判決如主文。
中    華    民    國    95    年    5     月    18    日
                  民事第二庭  審判長法  官  陳介源
                                    法  官  王怡雯
                                    法  官  梁哲瑋
以上正本證明與原本無異。
如對本判決上訴須於判決送達後20日內向本院提出上訴狀。
中    華    民    國    95    年    5     月    25    日
                                    書記官  林豐圃


司法院資訊處製作；財團法人民間司法改革基金會備份。
